【裁判字號】    95,聲,514
【裁判日期】    950426
【裁判案由】    發還擔保金
【裁判全文】
臺灣板橋地方法院民事裁定               95年度聲字第514號
聲  請  人
即  債權人  甲○○
相  對  人
即  債務人  乙○○
上列聲請人即債權人聲請發還擔保金事件，本院裁定如下：
    主  文
聲請駁回。
聲請程序費用由聲請人負擔。
    理  由
一、按訴訟終結後，供擔保人證明已定20日以上之期間，催告受
    擔保利益人行使權利而未行使者，或法院依供擔保人之聲請
    ，通知受擔保利益人於一定期間內行使權利並向法院為行使
    權利之證明而未證明者，法院應依供擔保人之聲請，以裁定
    命返還其提存物或保證書，民事訴訟法第104 條第1 項第3
    款定有明文；又上開規定，於其他依法令供訴訟上之擔保者
    準用之，同法第106 條前段亦有明文。次按上開規定所謂訴
    訟終結，在因假扣押或假處分所供擔保之場合，因該擔保係
    為保障受擔保利益人因該假扣押或假處分所受損害而設，倘
    執行法院已依假扣押或假處分裁定為假扣押或假處分之執行
    ，則在供擔保人撤回假扣押或假處分之執行前，受擔保利益
    人所受損害仍可能繼續發生，損害額既尚未確定，自難強令
    其行使權利，必待供擔保人已撤回假扣押或假處分之執行，
    始得謂為訴訟終結（最高法院87年度台抗字第234 號裁定意
    旨參照）。
二、本件聲請意旨略以：聲請人前因請求履行契約事件，向鈞院
    聲請裁定准予對於相對人所有之不動產應有部分為假處分，
    嗣並依鈞院90年度裁全字第4011號民事裁定，提存擔保金新
    臺幣30萬元後，對於相對人執行假處分在案；茲本件假處分
    之本案訴訟，業經臺灣高等法院以94年度上更(一)字第84號判
    決確定，聲請人已於民國95年2 月8 日以郵局存證信函催告
    相對人於20日內主張權利，相對人於同年2 月9 日收受後，
    迄未行使其權利，爰依民事訴訟法第104 條第1 項第3 款規
    定，聲請發還前開擔保金等語。
三、經查，聲請意旨所述之事實，固據聲請人提出本院90年度裁
    全字第4011號民事裁定、本院90年度存字第3314號提存書、
    臺灣高等法院94年度上更(一)字第84號民事判決暨確定證明書
    、郵局存證信函暨回執等各1 件為證（除存證信函回執外均
    影本）；惟查，本件假處分之本案訴訟，業經臺灣高等法院
    以94年度上更(一)字第84號判決聲請人全部敗訴確定，本件假
    處分應供擔保之原因，自未消滅；而聲請人已依前開本院90
    年度裁全字第4011號准予假處分之裁定，於供擔保後聲請對
    於相對人所有之不動產應有部分執行假處分在案，且聲請人
    迄未向本院聲請撤回前開假處分執行程序等情，此據本院依
    職權調取本院90年度裁全字第4011號、90年度執全字第3100
    號假處分保全程序暨執行卷宗核閱無訛，聲請人既未撤回本
    件假處分之執行，揆諸首揭說明，自難謂本件假處分執行程
    序業已終結。從而，本件假處分之執行程序既未終結，即與
    民事訴訟法第106 條準用同法第104 條第1 項第3 款「訴訟
    終結後」之法定要件不合；聲請人依上開規定聲請發還擔保
    金，自屬無據，應予駁回。
四、依民事訴訟法第95條、第78條，裁定如主文。
中    華    民    國    95    年    4     月    26    日
                  民事第二庭  法  官  劉景宜
以上正本證明與原本無異。
如不服本裁定應於送達後10日內向本院提出抗告狀，並應繳納抗
告裁判費新臺幣1,000元。
中    華    民    國    95    年    4     月    27    日
                              書記官  陳淑芳


司法院資訊處製作；財團法人民間司法改革基金會備份。
